臺灣基隆地方法院刑事判決              100年度訴字第426號
公  訴  人  臺灣基隆地方法院檢察署檢察官
被      告  李俊寬
上列被告因違反毒品危害防制條例案件，經檢察官提起公訴（
100 年度毒偵字第929 號），因被告所犯為死刑、無期徒刑、最
輕本刑為3 年以上有期徒刑或高等法院管轄第一審案件以外之罪
，且於準備程序進行中，被告先就被訴事實為有罪之陳述，經本
院合議庭裁定進行簡式審判程序，本院判決如下：
    主  文
李俊寬施用第一級毒品，累犯，處有期徒刑柒月。
    事  實
一、李俊寬前因施用毒品案件，經2 度觀察、勒戒後，均認無繼
    續施用毒品之傾向，先後於民國88年10月27日及90年7 月12
    日執行完畢釋放，並經臺灣基隆地方法院檢察署檢察官分別
    以88年度毒偵字第666 號及90年度毒偵字第749 號不起訴處
    分；復因於觀察、勒戒執行完畢釋放後5 年內施用第二級毒
    品案件，經前開檢察署檢察官以93年度毒偵字第196 號聲請
    以簡易判決處刑，本院以93年度基簡字第112 號判決判處有
    期徒刑3 月確定，於93年5 月4 日因易科罰金執行完畢（就
    本案不構成累犯）。又因施用第二級毒品案件，經臺灣金門
    地方法院及本院分別以93年度城簡字第85號及94年度易字第
    412 號判決判處有期徒刑6 月及7 月確定；另因持有第一級
    毒品案件，經本院以94年度基簡字第835 號判決判處有期徒
    刑3 月確定，再由本院就上開94年度易字第412 號及94年度
    基簡字第835 號判決所科之刑，以94年度聲字第1191號裁定
    定應執行有期徒刑9 月；復因施用第二級毒品案件，經本院
    以95年度易字第82號判決判處有期徒刑7 月確定，與前述93
    年度城簡字第85號判決所科之刑、94年度聲字第1191號裁定
    所定之執行刑接續執行，於96年4 月18日假釋出監，嗣因保
    護管束期滿未經撤銷假釋，未執行之刑以已執行論，於96年
    9 月26日執行完畢（成立累犯）。再因施用第一、二級毒品
    案件，經本院以97年度訴字第1274號判決判處有期徒刑8 月
    、6 月，應執行有期徒刑1 年確定；又因施用第一級毒品案
    件，經本院以97年度訴字第1837號及98年度訴字第244 號判
    決分別判處有期徒刑9 月及7 月確定，並由本院就上開97年
    度訴字第1837號及98年度訴字第244 號判決所科之刑，以98
    年度聲字第596 號裁定定應執行有期徒刑1 年2 月，與前揭
    97年度訴字第1274號判決所科之刑接續執行，於99年7 月8
    日假釋出監，嗣因保護管束期滿未經撤銷假釋，未執行之刑
    以已執行論，於100 年1 月26日執行完畢（成立累犯）。
二、詎李俊寬仍未戒除毒癮惡習，於100 年4 月5 日晚間9 、10
    時許，在位於基隆市○○區○○路117 之1 號居所，以將第
    一級毒品海洛因攙入香煙內點燃吸食之方式，施用第一級毒
    品。嗣其於100 年4 月6 日下午5 時30分許，經警在上址執
    行搜索，查獲其持有第二級毒品安非他命1 包（所涉持有第
    二級毒品案件，由檢察官另案偵辦中），並採集其尿液檢體
    送驗後，始悉上情。
三、案經基隆市警察局第三分局報請臺灣基隆地方法院檢察署檢
    察官偵查起訴。
    理  由
壹、程序事項
    被告李俊寬所犯者非為死刑、無期徒刑、最輕本刑為3 年以
    上有期徒刑之罪或高等法院管轄第一審案件，其於準備程序
    進行中，先就被訴事實為有罪之陳述，經告知其簡式審判程
    序之旨，並聽取公訴人、被告之意見後，本院合議庭依刑事
    訴訟法第273 條之1 第1 項之規定，裁定由受命法官獨任以
    簡式審判程序進行本案之審理。
貳、實體事項
一、事實認定部分
    上開事實，業據被告於檢察事務官詢問及本院審理時坦承不
    諱，且被告之尿液檢體經送臺灣尖端先進生技醫藥股份有限
    公司檢驗，確呈海洛因代謝物嗎啡之陽性檢驗結果，此有該
    公司100 年4 月21日出具之濫用藥物檢驗報告及基隆市警察
    局第三分局偵辦毒品案件尿液檢體對照表附卷可稽，足認被
    告之自白與事實相符，本件事證明確，被告犯行應堪認定。
二、論罪科刑部分
（一）按毒品危害防制條例於92年7 月9 日修正公布，自93年1
      月9 日施行，其中第20條、第23條將施用毒品之刑事處遇
      程序，區分為「初犯」、「5 年內再犯」及「5 年後再犯
      」，依其立法理由之說明：「初犯」，經觀察、勒戒或強
      制戒治後，應為不起訴處分或不付審理之裁定；經觀察、
      勒戒或強制戒治執行完畢釋放後，「5 年內再犯」者，因
      其再犯率甚高，原實施之觀察、勒戒及強制戒治既已無法
      收其實效，爰依法追訴或裁定交付審理，至於經觀察、勒
      戒或強制戒治執行完畢釋放後，「5 年後再犯」者，前所
      實施之觀察、勒戒或強制戒治已足以遮斷其施用毒品之毒
      癮，為期自新及協助其斷除毒癮，仍適用「初犯」之規定
      ，先經觀察、勒戒或強制戒治之程序，從而，僅限於「初
      犯」及「5 年後再犯」2 種情形，始應先經觀察、勒戒或
      強制戒治程序，倘被告於5 年內已再犯，經依法執行觀察
      、勒戒、強制戒治或追訴處罰，縱其第3 次（或第3 次以
      上）再度施用毒品之時間，在初犯經觀察、勒戒或強制戒
      治執行完畢釋放5 年以後，已不合於「5 年後再犯」之規
      定，且因已於「5 年內再犯」，顯見其再犯率甚高，原實
      施觀察、勒戒或強制戒治，已無法收其實效，應依該條例
      第10條處罰（最高法院95年第7 次、97年第5 次刑事庭會
      議決議、98年度台非字第211 號、99年度台非字第277 號
      判決可資參照）。本件被告前因施用毒品案件，經2 度觀
      察、勒戒後，均認無繼續施用毒品之傾向，先後於88年10
      月27日及90年7 月12日執行完畢釋放，並經前開檢察署檢
      察官分別以88年度毒偵字第666 號及90年度毒偵字第749
      號不起訴處分；復因於觀察、勒戒執行完畢釋放後5 年內
      施用第二級毒品案件，經前開檢察署檢察官以93年度毒偵
      字第196 號聲請以簡易判決處刑，本院以93年度基簡字第
      112 號判決判處有期徒刑3 月確定，此有臺灣高等法院被
      告前案紀錄表在卷可稽，是被告於所受觀察、勒戒執行完
      畢釋放後5 年內已再犯，且經觀察、勒戒及依法追訴處罰
      ，足認原實施觀察、勒戒無法收其實效，縱被告本次犯行
      係於所受觀察、勒戒執行完畢釋放後5 年後所為，揆諸首
      揭說明，仍不合於毒品危害防制條例第20條第3 項規定之
      「5 年後再犯」，且因被告係於「5 年內再犯」，顯見其
      再犯率甚高，即應依法處罰。
（二）核被告所為，係犯毒品危害防制條例第10條第1 項之施用
      第一級毒品罪。被告持有第一級毒品海洛因以供施用，持
      有之低度行為應為施用之高度行為所吸收，不另論罪。
（三）被告曾受如事實欄所載之徒刑執行完畢，此有臺灣高等法
      院被告前案紀錄表在卷可稽，其受徒刑之執行完畢後，再
      為本件施用毒品之犯行，係於5 年以內故意再犯有期徒刑
      以上之罪，為累犯，應依刑法第47條第1 項之規定加重其
      刑。
（四）爰審酌被告經觀察、勒戒及刑罰矯治後，竟未戒除毒癮之
      惡習，而再三施用毒品，顯認缺乏戒斷決心，然其於檢察
      事務官詢問及本院審理時均坦承犯行，犯後態度尚屬良好
      ，且其所為僅屬戕害自身之行為，未侵犯其他法益等一切
      情狀，量處如主文所示之刑。
據上論斷，應依刑事訴訟法第273 條之1 第1 項、第299 條第1
項前段，毒品危害防制條例第10條第1 項、第23條第2 項，刑法
第11條前段、第47條第1 項，判決如主文。
本案經檢察官周懷廉到庭執行職務。
中    華    民    國   100    年    7     月    14    日
                  刑事第三庭法    官  邰婉玲
以上正本證明與原本無異。
如不服本判決應於收受送達後10日內向本院提出上訴書狀，並應
敘述具體理由；其未敘述上訴理由者，應於上訴期間屆滿後20日
內向本院補提理由書（均須按他造當事人之人數附繕本）「切勿
逕送上級法院」。
中    華    民    國   100    年    7     月    14    日
                            書 記 官  蘇鈺婷
附錄論罪法條：
毒品危害防制條例第10條第1 項
施用第一級毒品者，處 6 月以上 5 年以下有期徒刑。